最高法院刑事判決　　　　　　　　　　　　　　　九十一年度台上字第三二二九號
　　上　訴　人　甲○○
右上訴人因偽造文書案件，不服台灣高等法院中華民國八十九年十二月八日第二審更
審判決（八十九年度上更(一)字第五０五號，起訴案號：台灣桃園地方法院檢察署八十
五年度偵字第八０一九、八八九九號），提起上訴，本院判決如左：
    主  文
上訴駁回。
    理  由
按刑事訴訟法第三百七十七條規定，上訴於第三審法院，非以判決違背法令為理由，
不得為之。是提起第三審上訴，應以原判決違背法令為理由，係屬法定要件。如果上
訴理由狀並未依據卷內訴訟資料，具體指摘原判決不適用何種法則或如何適用不當，
或所指摘原判決違法情事，顯與法律規定得為第三審上訴理由之違法情形，不相適合
時，均應認其上訴為違背法律上之程式，予以駁回。本件上訴人甲○○上訴意旨略稱
：(一)、原判決理由欄二、(一)部分認定：用電戶可依需量契約容量向台灣電力股份有限
公司（以下稱台電公司）申請大於裝置馬力之容量等情。然上訴人於原審之選任辯護
人在原審已辯稱：所謂需量契約容量並非可大於裝置馬力匹數，僅能於裝置馬力匹數
以下申請等語，且依台電公司以八十九年十月十二日電業字第八九一０∣０二六０號
函覆原審，及以九十年一月十八日業營規發字第九００一∣０二九六號函覆上訴人原
審選任辯護人，所分別記載之內容以觀，亦足佐證上訴人於原審之選任辯護人前開辯
稱內容係屬事實。原判決顯然誤解需量契約內容之意義，且原審苟對上情存有疑義，
即應再向台電公司查明，乃原審對上情未為調查，復未敘明上情何以不足為有利上訴
人認定之理由，於法有違。(二)、李宗翰出具之聲明書雖未表明同意上訴人另行製作英
格索蘭公司名義之標示，然李宗翰既證明上訴人曾表示要更換機器上之標示等情，而
按更改機器標示之馬力值，必也重新製作型錄，其兩者實居於必然之關係。從而堪認
英格索蘭公司台灣分公司既同意上訴人重新印製修改馬力匹數後之型錄，必也同意上
訴人修改標示，否則機器上之標示與型錄所載不符，如何得以銷售？原判決謂型錄與
標示係屬二事，進而推論英格索蘭公司未同意上訴人修改標示云云；李宗翰於原審雖
證稱：沒有授權上訴人以英格索蘭公司名義修改標示及更改馬力匹數，然其同時證稱
並不反對上訴人如此更改，自係指不反對上訴人以英格索蘭公司名義修改標示，故英
格索蘭公司顯然並不反對上訴人以其公司名義更改標示。又英格索蘭公司是否屬「默
示同意」，似亦值斟酌。原判決認定英格索蘭公司並未同意或授權上訴人以該公司名
義更改標示云云，其所為論斷均與論理法則有違。(三)、上訴人於原審已辯稱：因台灣
向英格索蘭公司進口之空氣壓縮機，僅占該公司全部銷售量極小比例，英格索蘭公司
不可能為該小部分之銷售量，另行製作標示等語。原審若對上訴人之辯解有疑義，即
應再予調查釐清。原判決逕行推測英格索蘭公司會自行再印製符合台灣供電政策之標
示，有應於審判期日調查之證據而未予調查之違法等語。
惟查：原判決認定上訴人有原判決事實欄所記載之連續行使偽造私文書，足以生損害
於公眾及他人犯行，係以訊據上訴人坦承以英格索蘭公司名義印製錫箔紙，將原產品
標示說明之馬力匹數各由十五匹及二十五匹，分別更改為二十匹及三十匹等情是實。
綜合英格索蘭公司台灣分公司代表人李宗翰先後供述之內容，堪認上訴人變更前開產
品之標示，並未徵得英格索蘭公司之同意或授權。且英格索蘭公司若同意上訴人之要
求，將十五匹及二十五匹馬力匹數之空氣壓縮機分別改成二十匹及三十匹馬力值，其
大可於出產該產品時，即在原始標示即其所釘鐵製標示牌上標明，而上訴人亦得於進
口時，要求該公司為前開標示，何需由上訴人擅自以錫箔紙換貼標示。此外並有英格
索蘭公司之標示鐵牌一片、上訴人偽造之錫箔紙、標示牌二張及照片八幀等附卷可資
佐證。依台灣電力股份有限公司八十九年十月十二日電業字第八九一０∣０二六０號
函所載之內容，在我國因受限電政策之關係，於向台電公司申請用電時，不能超過用
電器具所標示馬力值之用電量，然因馬達實際運轉時之最大馬力值會超過，用電戶可
能因此發生跳電或肇生火災等。惟上訴人可另於英格索蘭公司生產之空氣壓縮機上自
行標示安全系數，然並不能冒用英格索蘭公司名義擅自更改馬力匹數內容印製錫箔紙
，換貼於英格索蘭公司在空氣壓縮機上原釘之鐵牌處。上訴人所提出之英格索蘭公司
聲明書，僅能證明英格索蘭公司同意通雲公司印製型錄，該聲明書並不能為有利於上
訴人之認定。上訴人否認辯稱各語，無非事後卸責之詞，不足採信等情，予以綜合判
斷。因而撤銷第一審判決，改判論處上訴人連續行使偽造私文書罪刑。業已說明其所
憑之證據及其認定之理由，從形式上觀察，並無違背法令之情形。而按證據之取捨與
證據之證明力如何，均屬事實審法院得自由裁量、判斷之職權；苟其此項裁量、判斷
，並不悖乎通常一般之人日常生活經驗之定則或論理法則，又於判決內論其何以作
此判斷之心證理由者，即不得任意指摘其為違法，而據為提起第三審上訴之合法理由
。原判決綜合上述各項證據資料，認定上訴人確有原判決事實欄所記載之犯行，上訴
人否認辯稱各語，無非事後卸責之詞，不足採信等情，乃其採證職權之合法行使，且
原判決並已說明其證據取捨及證據證明力判斷之理由，不容任意指為違法。又刑事訴
訟法第三百七十九條第十款所謂應調查之證據，係指該證據與待證事實有重要關係，
在客觀上應予以調查者而言。原判決並未認定台電公司八十九年十月十二日電業字第
八九一０∣０二六０號函所載之「需量契約容量」可大於裝置馬力之容量，上訴意旨
(一)、任意漫事指摘，並非有據。又原判決既斟酌台電公司上開函文所載之內容，而論
斷說明上訴人所辯各情，無非事後卸責之詞，不足採信等情，則縱認「需量契約容量
」確不可大於裝置馬力之容量，亦非即能為有利於上訴人之認定；原判決說明英格索
蘭公司若同意上訴人之要求，將十五匹及二十五匹馬力值之空氣壓縮機分別改成二十
匹及三十匹馬力值，其大可於出產該產品時，即在原始標示即所釘鐵製標示牌上標明
，而上訴人亦得於進口時，要求該公司為前開標示，何需由上訴人擅自以錫箔紙換貼
標示等情，乃論斷英格索蘭公司並未授權上訴人另行印製標示更改馬力匹數之理由之
一，縱上訴意旨(三)、所載上訴人辯稱各情屬實，亦非即能為有利於上訴人之認定，不
得任意指摘原審有應調查之證據而未予調查之違法。況原審於最後審判期日調查證據
完畢開始辯論前，審判長問上訴人尚有何證據請求調查？上訴人答稱：「無」（原審
卷第一二一頁）。而本院為法律審，上訴人在本院又執原審辯護人於原審判決後另向
台電公司函查，即台電公司九十年一月十八日業營規發字第九００一∣０二九六號函
所載內容，逕為有利於己之解釋並為上開爭執，自非依據卷內資料執為指摘之合法上
訴第三審理由。上訴意旨對原審之論斷，究係違背何種法則或如何適用法則不當，並
未依據卷內資料具體指摘，徒憑己意，或就原判決已有說明之事項，或就原審判斷證
據證明力之合法職權行使，漫指其違法，重為單純事實上之爭執，難謂係適法上訴第
三審之理由，其上訴違背法律上之程式，應予駁回。
據上論結，應依刑事訴訟法第三百九十五條前段，判決如主文。
中      華      民      國    九十一    年      六      月     十三     日
                              最高法院刑事第三庭
                                  審判長法官  董  明  霈
                                        法官  林  茂  雄
                                        法官  王  居  財
                                        法官  張  祺  祥
                                        法官  池  啟  明
      右正本證明與原本無異
                                              書  記  官
中      華      民      國    九十一    年      六      月     十九     日
